臺灣臺中地方法院民事判決
110年度沙保險簡字第2號
原      告  王素華  

訴訟代理人  蘇顯騰律師
被      告  國泰人壽保險股份有限公司

法定代理人  黃調貴  
訴訟代理人  徐來弟  
            劉武雄  
上列當事人間請求給付保險金事件，經本院於民國111年4月26日
言詞辯論終結，判決如下：
    主      文
原告之訴駁回。
訴訟費用由原告負擔。　　
    事實及理由
壹、程序方面：
一、按當事人得以合意定第一審管轄法院。但以關於由一定法律
    關係而生之訴訟為限，民事訴訟法第24條第1項定有明文。
    經查，原告主張：訴外人即原告之配偶林春福前向被告公司
    投保「國泰鍾愛終身壽險」（保險單號碼：0000000000號）
    ，保險金額為新臺幣（下同）100萬元，及保險期間自民國8
    8年11月3日起至終身（99歲），並附加防癌終身附約（家庭
    -雙親）及平安保險附約（下稱系爭保險契約）。且系爭保
    險契約之被保險人為訴外人林春福，其住所地位於臺中市梧
    棲區，及原告為被保險人林春福之配偶，依「國泰防癌終身
    健康保險附約」第3條約定屬「從被保險人」，以及依「國
    泰防癌終身健康保險附約」第37條記載：「本附約涉訟時，
    約定以要保人住所所在地地方法院為管轄法院。…」等語，
    故本件第一審管轄法院應為本院等情，業據其提出與所述相
    符之要保書、保險單、「國泰防癌終身健康保險附約」等影
    本為證（見本院卷一第87至97頁），並為被告所不爭執（見
    本院卷一第323頁），自堪信為真實。從而，原告向本院提
    起本件訴訟，與前開合意管轄之規定尚無不符，本院自有管
    轄權，合先敘明。
二、復按訴狀送達後，原告不得將原訴變更或追加他訴，但擴張
    或或減縮應受判決事項之聲明者，不在此限，民事訴訟法第
    255條第1項第3款定有明文，依同法第436條第2項規定於簡
    易訴訟程序適用之。復查，原告起訴時原聲明請求：被告應
    給付原告112,000元，及其中24,000元自109年2月16日起，
    及其餘88,000元自起訴狀繕本送達被告後滿15日之翌日起，
    均至清償日止，按年息百分之12計算之利息（見本院卷一第
    15頁）。嗣後，原告於110年11月2日提出「民事更正聲明狀
    」，並變更聲明請求：被告應給付原告112,000元，及其中2
    4,000元自109年2月26日起，及其餘88,000元自起訴狀繕本
    送達被告後滿15日之翌日起，均至清償日止，按年息百分之
    10計算之利息（見本院卷二第17頁），核屬減縮應受判決事
    項之聲明，合於前開規定，應予准許。
壹、實體方面：
一、原告主張：（一）訴外人即原告之配偶林春福前向被告公司
    投保「國泰鍾愛終身壽險」（保險單號碼：0000000000號）
    ，保險金額為100萬元，及保險期間自88年11月3日起至終身
    （99歲），並附加防癌終身附約（家庭-雙親）及平安保險
    附約（下稱系爭保險契約）（即系爭保險契約）。且系爭保
    險契約之被保險人為訴外人林春福，原告為被保險人林春福
    之配偶，依「國泰防癌終身健康保險附約」第3條約定屬「
    從被保險人」，及依「國泰防癌終身健康保險附約」第33條
    第3項記載：「癌症身故保險金以外的各種癌症保險金，受
    益人為被保險人本人，本公司不受理其指定或變更。」等語
    ，及依「國泰防癌終身健康保險附約」第17條至第22條約定
    ，保險金給付項目如下：1.癌症身故保險金（前揭附約之附
    表一，雙親型：配偶30萬元）。2.罹患癌症保險金（前揭附
    約之表二，雙親型：繳費期間以內配偶3萬元，超過繳費期
    間配偶6萬元）。3.癌症住院醫療保險金（前揭約附之表三
    ，雙親型：配偶每日2,000元）。4.癌症外科手術醫療保險
    金（前揭附約之附表四，雙親型：配偶3萬元）。5.癌症在
    家療養保險金（前揭附約之附表五，雙親型：配偶每日1,00
    0元）。6.癌症門診醫療保險金（前揭附約之附表六，雙親
    型：配偶每日1,000元）。（二）原告因罹患「女性乳房惡
    性腫瘤」，於101年1月間在臺中榮民總醫院接受外科切除手
    術、化療、放射治療，及自101年9月27日起依該醫院陳振鵬
    醫師之門診處方，服用「Tamoxifen」（泰莫西芬，學名三
    苯氧胺），作為全身性治療，以避免「女性乳房惡性腫瘤」
    復發或移轉，及自102年1月4日起每周1次在該醫院傳統醫學
    科接受中醫門診治療，藉以緩和長期服用「Tamoxifen（泰
    莫西芬）」所引起副作用。嗣因陳振鵬醫師屆齡退休後改至
    澄清綜合醫院中港分院之乳房醫學科任職，故西醫門診部分
    原告改至澄清綜合醫院之乳房醫學科接受陳振鵬醫師診治及
    處方，中醫門診部分仍繼續在臺中榮民總醫院之傳統醫學科
    接受治療。（三）原告自101年1月31日起至108年6月18日止
    ，就罹患「女性乳房惡性腫瘤」，接受外科手術、化療、放
    射治療，及之後接受西醫癌症門診治療及中醫癌症門診治療
    ，曾檢附醫院診斷證明書及病歷等資料，向被告公司請領各
    項保險金，業經被告公司依約理賠完畢。又原告於109年1月
    間檢具醫院診斷證明書及病歷等資料，向被告公司申請「癌
    症門診治療」保險金，包含臺中榮民總醫院之傳統醫學科中
    醫門診，自108年5月21日起至108年10月29日止共計24次，
    每日1,000元，合計24,000元，及澄清綜合醫院中港分院之
    乳房醫學科西醫門診，自108年5月30日起至109年1月2日止
    共計31次，每日1,000元，合計31,000元，經被告公司審查
    結果，僅就前揭西醫門診同意理賠31,000元，至於前揭中醫
    門診部分24,000元則拒不理賠。（四）依「國泰防癌終身健
    康保險附約」第22條記載：「被保險人於本附約保險責任開
    始後，經診斷確定罹患癌症，並於有效期間內在醫院接受以
    癌症為直接原因或癌症引起的併發症而必要的門診治療，本
    公司按下表計算給付癌症門診醫療保險金。（請參閱附表六
    ）」等語，茲分述如下：1.以癌症為直接原因之必要門診治
    療：所謂「以癌症為直接原因之治療」，係指以「癌症」（
    惡性腫瘤）細胞本身為治療對象，為移除、殺死、消滅「癌
    症」（惡性腫瘤）細胞生命或或抑制（防止復發）、控制（
    防止再轉移他處組織）、調控、緩和其生長、分裂增殖（含
    速度）之目的，所實施的各種治療方法，其治療方法不以西
    醫治療為限，中醫治療亦應包括在內，是以，中醫門診治療
    若係以「癌症」（惡性腫瘤）細胞本身為治療對象，為移除
    、殺死、消滅「癌症」（惡性腫瘤）細胞生命或或抑制、控
    制、調控、緩和其生長、分裂增殖（含速度）之目的，所實
    施的各種治療方法，仍屬「以癌症為直接原因之治療」。及
    因「以癌症為直接原因之治療」所必要之輔助手術（如麻醉
    手術、血管繞道手術）或輔助治療（如增強免疫力或減少副
    作用、不良反應），使其治療方法能夠攻、守兼備、前攻與
    後勤相輔，而增強治療之效果，為治療的一體兩面，仍屬「
    以癌症為直接原因之治療」範圍。又「必要的門診治療」，
    係指在合格的醫院或診所，由合格的醫師（含中醫師）認為
    有治療之必要者，均屬「必要的門診治療」。2.以癌症引起
    之併發症之必要的門診治療：(1)從保險契約規範之解釋：
    附約係由被告公司單方所擬之定型化契約條款，亦僅記載「
    癌症引起的併發症而必要的門診治療」等語，並未明文約定
    「僅限於以癌症本身所引起之併發症」或「不包括以癌症手
    術或治療上所引起併發症之必要門診治療」，而癌症併發症
    之治療既屬癌症治療範圍，上開約定應為有利於被保險人之
    解釋，應包括以癌症手術或治療上所引起併發症之必要門診
    治療在內，始符保護保險消費者之目的。故上開定型化契約
    條款之解釋，應依一般要保人或被保險人之合理瞭解或合理
    期待為之，方無違反保險法理之合理期待原則。(2)從醫學
    上定義：所謂「併發症」（complication），依英文版維基
    百科定義係指在醫學上之併發症或醫療上之併發症，係一項
    疾病、健康狀況或治療的不利結果。併發症可能對一項疾病
    的預後或結果產生不利影響。併發症通常涉及疾病嚴重程度
    的惡化或新前兆、症狀或病理的變化發展，而可能成為全身
    擴散並影響其他器官系統。因此，併發症可能由一項先前存
    在的疾病引起，導致新疾病的發展。併發症也可能因各種治
    療的結果而產生。併發症的發展取決於許多因素，包括脆弱
    性程度、敏感性、年齡、健康狀況和免疫系統狀況。對一項
    疾病、操作步驟或治療的最常見和最嚴重的併發症之瞭解，
    若其應會發生者，則允許治療之預防和準備。基此，「併發
    症」應包括「疾病本身所引起之併發症」及「因治療疾病所
    引起之併發症」，前者是因疾病本身所引起或衍生的一種難
    以避免的併發症，後者是指以手術或治療某疾病之過程中或
    其後所引起或衍生的併發症。（3）併發症與後遺症之區別
    ：後遺症是在一項疾病或傷害的急性（最初，最嚴重）階段
    之後發生的殘留效應，可能在疾病發展的早期或在數周至數
    月後出現，且是最初受傷或生病的結果。關於「併發症」與
    「後遺症」之定義，於醫學定義上固有不同，且觀察上可由
    疾病與症狀係「同時發生」或「先後出現」以為區隔，但兩
    者顯非全然二分，亦非絕對互斥，即癌症之併發症，得就治
    療後之病症觀察，而有符合後遺症定義之可能。而系爭保險
    契約之保單條款就併發症之認定時點並無明文，如有疑義，
    依保險法第54條第2項及消費者保護法第11條第2項之意旨，
    應為有利於被保險人之解釋。(4)併發症與合併症之區別：
    合併症是同時發生但沒有因果關係的疾病，但併發症包括「
    疾病本身所引起之併發症」及「因治療疾病所引起之併發症
    」，該疾病或其治療與併發症之間具有因果關係。(5)併發
    症與因治療疾病所引起副作用或不良反應之關係：所謂「副
    作用」係指治療疾病之藥品發生療效在預期外部位，依照「
    藥物動力學」及「藥效學」理論，藥品在人體內歷經吸收、
    分布、代謝及排泄之過程，須其成分在血液中濃度達到一定
    程度，始對人體之預期部位產生療效，但血液中濃度之分布
    面積，不僅作用於人體所預期治療部位（主作用），亦作用
    於人體其他部位（副作用）。當該藥品在身體內的血中濃度
    過高且持續太久，可能會對人體產生毒性反應，而造成不適
    或甚至有害反應，稱為不良反應或有害反應。又藥物不良反
    應不等同於副作用，部分副作用是身體會慢慢適應，但若未
    依標示所指示之使用條件（劑量、用法、使用間隔、給藥途
    徑、使用禁忌等）用藥或長時間用藥，副作用也會產生不良
    反應。再者，為治療某疾病而不得不使用某項藥品，卻因使
    用該項藥品又不可避免對人體產生副作用或不良反應，當該
    副作用或不良反應超過人體耐受程度而成為一項疾病或症狀
    時，即引起「治療上的併發症」。從而，使用藥品所產生副
    作用或不良反應，雖非疾病本身所引起併發症，卻為治療該
    項疾病而使用某項藥品所產生併發症，應屬「治療上」或「
    治療過程」所產生併發症。（五）原告於101年1月間因乳腺
    癌，接受外科切除手術、化療、放射治療手術後，自101年9
    月27日起開始服用「Tamoxifen（泰莫西芬）」，及自102年
    1月4日起每周1次配合中醫門診治療迄今，故原告於罹癌後
    ，未移轉及復發，且於107年11月間骨骼掃描、乳房攝影皆
    無異常發現，無相關癌症病灶，乃原告按時就診接受中、西
    醫整合門診治療之結果，且中、西醫均認定原告有繼續接受
    治療之必要。（六）乳癌病患於術後服用「Tamoxifen（泰
    莫西芬）」治療所引起副作用，雖非癌症本身所引起併發症
    ，仍屬治療癌症服用藥品所引起併發症，應屬在癌症治療上
    或治療過程所產生之併發症。及依系爭保險契約記載：「於
    本附約保險責任開始後，經診斷確定罹患癌症，並於有效期
    間內在醫院接受以…癌症引起之併發症而必要的門診治療」
    等語，在解釋上不僅包括因癌症本身所引起之併發症，亦包
    括在治療癌症過程上所引起之併發症。且因長久服用「Tamo
    xifen（泰莫西芬）」而產生治療過程上所引起併發症，及
    為治療此種併發症而接受中醫門診治療，應認為包括在系爭
    保險契約之理賠範圍。而原告自108年5月21日起至110年7月
    12日止，在臺中榮民總醫院之傳統醫學科中醫門診治療共計
    112次，其所開立處方共計32味中藥，每味中藥之化學成分
    及藥理作用均具有抗癌、抑癌、抗腫瘤、抑制腫瘤細胞增生
    、促進或誘導腫瘤細胞凋亡、增強免疫、改善腫瘤微環境之
    效果，應包含在系爭保險契約所載「以癌症為直接原因或癌
    症引起之併發症而必要的門診治療」之範圍內，為此爰依系
    爭保險契約之法律關係提起本件訴訟，請求原告自108年5月
    21日起至110年7月12日止，在臺中榮民總醫院之傳統醫學科
    中醫門診治療共計112次，以癌症門診治療每日1,000元計算
    ，共計112,000元，且其中自108年5月21日起至108年10月29
    日止共計24次，合計24,000元，原告於109年2月10日送件，
    被告應於接到通知後15日內給付，卻於109年6月22日以國壽
    字第109061079號函拒絕理賠，故就此部分被告應自109年2
    月26日起即負遲延責任，及其餘88,000元（計算式：000000
    000000＝88000），被告應自收受本件起訴狀繕本後滿15日之
    翌日起負遲延責任等語。並聲明：（一）被告應給付原告應
    給付原告112,000元，及其中24,000元自109年2月26日起，
    及其餘88,000元自起訴狀繕本送達被告後滿15日之翌日起，
    均至清償日止，按年息百分之10計算之利息。（二）請依職
    權宣告假執行。
二、被告則以：（一）原告於101年1月間罹癌，自101年3月19日
    起至同年3月26日止住院接受右側部份乳房及前哨淋巴結切
    除手術，及自101年1月間起陸續接受西醫門診治療計368次
    ，中醫門診治療計392次，合計760次，且原告自101年4月23
    日起108年6月12日止向被告公司申請理賠，被告公司已向原
    告給付保險金完竣。（二）原告於109年2月10日向被告公司
    申請「癌症門診治療」保險金，包含臺中榮民總醫院之傳統
    醫學科中醫門診，自108年5月21日起至108年10月29日止共
    計24次，每日1,000元，合計24,000元，及澄清綜合醫院中
    港分院之乳房醫學科西醫門診，自108年5月30日起至109年1
    月2日止共計31次，每日1,000元，合計31,000元，且被告公
    司已就前揭西醫門診部分31,000元理賠完畢，至前揭中醫門
    診部分24,000元經被告拒絕理賠後，原告向財團法人金融消
    費者評議中心申請評議，經該中心諮詢醫療顧問，認前揭中
    醫門診可認為係「乳癌術後調養」或處理「乳癌治療所產生
    之副作用」所為之門診治療，但難以認定為係以「癌症為直
    接原因或癌症引起的併發症所為的門診治療」，並於110年2
    月5日以109年評字第2040號評議書決定原告之請求無理由。
    （三）原告於105年8月31日停用賀爾蒙治療，及於107年11
    月間骨骼掃描、乳房攝影皆無異常發現，且於108年12月間
    及109年12月間之CEA(癌胚抗原指數)、CA153(腫瘤指數標準
    值)，均在正常範圍内，迄未發現其乳癌有何移轉或復發之
    跡象。又原告提出診斷證明書及病歷記載主訴「潮熱」、「
    睡眠」等問題，多為其本身疾病(已達停經年齡之更年期症
    狀)或使用「「Tamoxifen（泰莫西芬）」所造成副作用，並
    非「乳癌」本身症狀，亦非「乳癌」之併發症，故原告自10
    8年5月21日起至110年7月12日止，在臺中榮民總醫院之傳統
    醫學科中醫門診治療共計112次，僅與乳癌術後調養及處理
    乳癌治療所產生之副作用有關，並非以癌症為直接原因或癌
    症引發的併發症而為必要之門診治療等語資為抗辯。並聲明
    ：（一）原告之訴駁回。（二）如受不利判決，願供擔保，
    請准宣告免為假執行。
三、本院之判斷：　　
（一）原告主張：訴外人即原告之配偶林春福前向被告公司投保
      「國泰鍾愛終身壽險」（保險單號碼：0000000000號），
      保險金額為100萬元，及保險期間自88年11月3日起至終身
      （99歲），並附加防癌終身附約（家庭-雙親）及平安保
      險附約（即系爭保險契約）。且系爭保險契約之被保險人
      為訴外人林春福，原告為被保險人林春福之配偶，依「國
      泰防癌終身健康保險附約」第3條約定屬「從被保險人」
      等情，業據其提出與所述相符之要保書、保險單、「國泰
      防癌終身健康保險附約」等影本為證（見本院卷一第87至
      97頁），並為被告所不爭執（見本院卷一第323頁），自
      堪信為真實。
（二）原告主張：原告因罹患「女性乳房惡性腫瘤」，於101年1
      月間在臺中榮民總醫院接受外科切除手術、化療、放射治
      療，及自101年9月27日起依該醫院陳振鵬醫師之門診處方
      ，服用「Tamoxifen（泰莫西芬）」，以及自102年1月4日
      起每周1次在該醫院傳統醫學科接受中醫門診治療。嗣
　　　因陳振鵬醫師屆齡退休後改至澄清綜合醫院中港分院之乳
      房醫學科任職，故西醫門診部分原告改至澄清綜合醫院之
      乳房醫學科接受陳振鵬醫師診治及處方，中醫門診部分仍
      繼續在臺中榮民總醫院之傳統醫學科接受治療等情，並提
      出臺中榮民總醫院診斷證明書及病歷、澄清綜合醫院中港
      分院診斷證明書等影本為證（見本院卷一第99至259頁，
      及本院卷二第23頁，及本院卷三第661至1067頁），自堪
      信為真實。
（三）原告主張：原告於109年1月間檢具醫院診斷證明書及病歷
      等資料，向被告公司申請「癌症門診治療」保險金，包含
      臺中榮民總醫院之傳統醫學科中醫門診，自108年5月21日
      起至108年10月29日止共計24次，每日1,000元，合計24,0
      00元，及澄清綜合醫院中港分院之乳房醫學科西醫門診，
      自108年5月30日起至109年1月2日止共計31次，每日1,000
      元，合計31,000元，經被告公司審查結果，僅就前揭西醫
      門診同意理賠31,000元，至於前揭中醫門診24,000元則拒
      不理賠等情，並提出被告公司109年6月22日國壽字第1090
      61079號函影本為證（見本院卷一第261至265頁），自堪
      信為真實。
（四）原告主張：乳癌病患於術後服用「Tamoxifen（泰莫西芬
      ）」治療所引起副作用，雖非癌症本身所引起併發症，仍
      屬治療癌症服用藥品所引起併發症，應屬在癌症治療上或
      治療過程所產生之併發症。及依系爭保險契約記載：「於
      本附約保險責任開始後，經診斷確定罹患癌症，並於有效
      期間內在醫院接受以…癌症引起之併發症而必要的門診治
      療」等語，在解釋上不僅包括因癌症本身所引起之併發症
      ，亦包括在治療癌症過程上所引起之併發症。且因長久服
      用「Tamoxifen（泰莫西芬）」而產生治療過程上所引起
      併發症，及為治療此種併發症而接受中醫門診治療，應認
      為包括在系爭保險契約之理賠範圍。而原告自108年5月21
      日起至110年7月12日止，在臺中榮民總醫院之傳統醫學科
      中醫門診治療共計112次，其所開立處方共計32味中藥，
      每味中藥之化學成分及藥理作用均具有抗癌、抑癌、抗腫
      瘤、抑制腫瘤細胞增生、促進或誘導腫瘤細胞凋亡、增強
      免疫、改善腫瘤微環境之效果，故前揭中醫門診治療應包
      含在系爭保險契約所載「以癌症為直接原因或癌症引起之
      併發症而必要的門診治療」之範圍內等情，被告則以前詞
      置辯，經查：
  　1.依「國泰防癌終身健康保險附約」第22條記載：「被保險
      人於本附約保險責任開始後，經診斷確定罹患癌症，並於
      有效期間內在醫院接受以癌症為直接原因或癌症引起的併
      發症而必要的門診治療，本公司按下表計算給付癌症門診
      醫療保險金。（請參閱附表六）」等語，及依該附約之附
      表六「癌症門診醫療保險金給付表」記載，家庭型之雙親
      型，從被保險人即配偶，保險金每日1,000元等情，有「
      國泰防癌終身健康保險附約」影本在卷可稽（見本院卷一
      第94、97頁），自堪信為真實。　
　  2.被告辯稱：原告於101年1月間罹癌，自101年3月19日起至
      同年3月26日止住院接受右側部份乳房及前哨淋巴結切除
      手術，及自101年1月間起陸續接受西醫門診治療計368次
      ，中醫門診治療計392次，合計760次，且原告自101年4月
      23日起108年6月12日止向被告公司申請理賠，被告公司已
      向原告給付保險金完竣等情，業據其提出理賠給付明細、
      診斷證明書、病歷等影本為證（見本院卷四第15至873頁
      ），並為原告所不爭執（見本院卷一第18頁、第269至271
      頁，及本院卷二第67至93頁），自堪信為真實。
　　3.被告辯稱：原告於109年2月10日向被告公司申請「癌症門
      診治療」保險金，包含臺中榮民總醫院之傳統醫學科中醫
      門診，自108年5月21日起至108年10月29日止共計24次，
      每日1,000元，合計24,000元，及澄清綜合醫院中港分院
      之乳房醫學科西醫門診，自108年5月30日起至109年1月2
      日止共計31次，每日1,000元，合計31,000元，且被告公
      司已就前揭西醫門診部分31,000元理賠完畢，至前揭中醫
      門診部分24,000元經被告拒絕理賠後，原告向財團法人金
      融消費者評議中心申請評議，經該中心諮詢醫療顧問，認
      前揭中醫門診可認為係「乳癌術後調養」或處理「乳癌治
      療所產生之副作用」所為之門診治療，但難以認定為係以
      「癌症為直接原因或癌症引起的併發症所為的門診治療」
      ，並於110年2月5日以109年評字第2040號評議書決定原告
      之請求無理由等情，業據其提出理賠給付明細、診斷證明
      書、財團法人金融消費者評議中心110年2月19日金評議字
      第11007014740號書函及109年評字第2040號評議書等影本
      為證（見本院卷一第331至338頁，及本院卷四第875至877
      頁），並為原告所不爭執（見本院卷一第18頁及第269至2
      71頁，及本院卷二第67至93頁），自堪信為真實。
　　4.本院依被告之聲請，以臺中榮民總醫院於110年12月24日
      以中榮醫企字第1104204416號函檢送原告病歷資料及影像
      光碟，及澄清綜合醫院中港分院於110年12月30日以澄高
      字第1102883號函檢送原告病歷資料，及原告於111年1月1
      8日以「民事調查證據陳述意見狀」提出原告在臺中榮民
      總醫院病歷影本（見本院卷三第15至1067頁及證物袋），
      囑託臺北榮民總醫院鑑定，經臺北榮民總醫院於111年2月
      25日以北總外字第1111600081號函表示：（1）原告於101
      年間門診及住院病歷中，皆無乳癌復發或移轉之證據。（
      2）原告於108年5月至同年10月，及於同年11月至110年7
      月，在臺中榮民總醫院之傳統醫學科門診共計112次，其
      治療病症為「潮熱紅」。（3）病人因乳癌治療需求，自1
      01年9月27日起至110年12月2日服用「Tamoxifen（泰莫西
      芬）」，多項臨床試驗皆指出服用此藥物之病人中有一定
      比例會發生「熱潮紅」（即潮熱，hotflashes）的副作用
      。（4）目前有少許小規模研究提出傳統醫學治療有助於
      改善乳癌治療引起之熱潮紅。而病人於上述區間至臺中榮
      民總醫院之傳統醫學科門診就醫，每次皆開立7天處方，
      門診次數估計約需110至112次等情，有該函文在卷可稽（
      見本院卷二第133至134頁）；及臺北榮民總醫院於111年4
      月21日以北總外字第1110001719號函表示：（1）泰莫西
      芬（Tamoxifen，諾瓦得士錠Novaldex）是常用的乳癌內
      分泌治療藥物，利用與雌激素接受體結合後讓細胞訊息無
      法傳遞的機轉，達到腫瘤治療的效果。泰莫西芬屬於選擇
      性雌激素接受體調節劑（selective estrogen receptor,
      modulator），除了被應用於移轉性乳癌病人在早期雌激
      素受體陽性乳癌，也作為輔助治療使用。逾40年來，不但
      與芳香環酶抑制劑（araomatase inhibitor）成為雌激素
      受體陽性乳癌病人的標準輔助治療，甚至可用於特定高風
      險的族群預防乳癌的發生。（2）西元2013年有兩個研究
      比較5年抑或10年之泰莫西芬大型臨床試驗發表，此兩個
      臨床試驗分別收集將近7000名（aTTom）、13000名（ATLA
      S）病人，隨機分為5年標準用法或10年延續用法兩組，追
      蹤病人長達10至15年，從試驗發表結果得知，持續使用10
      年可以有效降低乳癌復發風險及因乳癌而死亡之情形等情
      ，有該函文在卷可稽（見本院卷二第203至204頁）。
　　5.綜上，足認原告因罹患「女性乳房惡性腫瘤」，於101年1
      月間在臺中榮民總醫院接受外科切除手術、化療、放射治
      療。且依據原告在臺中榮民總醫院之病歷資料及影像光碟
      ，及在澄清綜合醫院中港分院之病歷資料，均無乳癌復發
      或移轉之證據。而原告主張其於108至110年間持續服用「
      Tamoxifen（泰莫西芬）」乙節，充其量僅屬降低乳癌復
      發風險所為治療，及原告主張其自108年5月21日起至110
      年7月12日止在臺中榮民總醫院之傳統醫學科中醫門診治
      療共計112次等情，其治療病症為「潮熱紅」，亦僅涉及
      治療其因服用「Tamoxifen（泰莫西芬）」所發生副作用
      ，均與「國泰防癌終身健康保險附約」第22條記載以癌症
      為直接原因或癌症引起併發症而必要之門診治療有別，顯
      無從依該附約之約定請求被告公司給付保險金，則原告主
      張前情，尚非可採。
（五）綜上所述，原告主張依系爭保險契約之法律關係，請求被
      告應給付原告自108年5月21日起至110年7月12日止，在臺
      中榮民總醫院之傳統醫學科中醫門診治療共計112次，以
      癌症門診治療每日1,000元計算，共計112,000元，及其中
      24,000元自109年2月26日起，及其餘88,000元自起訴狀繕
      本送達被告後滿15日之翌日起，均至清償日止，按年息百
      分之10計算之利息，為無理由，應予駁回。
（六）兩造其餘之攻擊防禦方法及未經援用之證據，經本院斟酌
      後，認為均不足以影響本判決之結果，自無逐一詳予論駁
      之必要，併此敘明。
四、訴訟費用負擔之依據：民事訴訟法第78條規定。
中    華    民    國   111    年    5    月    25    日
                  沙鹿簡易庭  法  官  賴秀雯
以上為正本係照原本作成。
如不服本判決，應於送達後二十日內，向本院提出上訴狀並表明
上訴理由，如於本判決宣示後送達前提起上訴者，應於判決送達
後二十日內補提上訴理由書（須附繕本）。如委任律師提起上訴
者，應一併繳納上訴審裁判費。
中    華    民    國   111    年    5    月    25    日
                              書記官  陳任鈞